臺灣新北地方法院刑事裁定
111年度聲字第3046號
聲明異議人  高若馨
受  刑  人  彭名立




上列聲明異議人因受刑人犯公共危險等案件，對臺灣新北地方檢
察署檢察官之執行指揮（111年度執字第3491號），聲明異議，
本院裁定如下：
    主  文
聲明異議駁回。
    理  由
一、聲明異議意旨略以：聲明異議人高若馨為受刑人之配偶，受
    刑人前因公共危險等案件，經臺灣新北地方檢察署（下稱新
    北地檢署）檢察官以111年度執字第3491號執行，受刑人遵
    期於民國111年5月10日到案執行，因檢察官不准易科罰金，
    受刑人入監服刑。聲明異議人於此期間多次致電詢問書記官
    ，書記官表示待執行5月後始得再申請易科罰金，惟期滿後
    又回應不得申請。受刑人因本案與被害人達成調解，仍須分
    期履行，聲明異議人因受刑人入監服刑本須負擔家計，再加
    計該賠償金【迄今仍有新臺幣（下同）80餘萬元】，實已無
    力負擔，只能每月向親友借支以賠償被害人，請求准予受刑
    人易科罰金，為此就檢察官不准易科罰金之執行認為不當，
    依刑事訴訟法第484條之規定聲明異議等語。
二、按受刑人或其法定代理人或配偶，以檢察官執行之指揮為不
    當者，得向諭知該裁判之法院聲明異議；法院應就疑義或異
    議之聲明裁定之，刑事訴訟法第484條、第486條分別定有明
    文。次按犯最重本刑為五年以下有期徒刑以下之刑之罪，而
    受6月以下有期徒刑或拘役之宣告者，得以新臺幣1,000元、
    2,000元或3,000元折算一日，易科罰金。但易科罰金，難收
    矯正之效或難以維持法秩序者，不在此限，刑法第41條第1
    項亦有明定。準此，有期徒刑或拘役得易科罰金之案件，法
    院所諭知者，僅係易科罰金時之折算標準而已，至於是否准
    予易科罰金，仍賦予執行檢察官視個案具體情形，依前開法
    律規定而為裁量。亦即執行檢察官得考量受刑人之一切主、
    客觀條件，審酌其如不接受有期徒刑或拘役之執行，是否難
    達科刑之目的、收矯正之成效或維持法秩序等，以作為其裁
    量是否准予易科罰金之憑據，非謂受刑人受6個月以下有期
    徒刑或拘役之宣告時，執行檢察官即必然應准予易科罰金。
    且上開法條所稱「難收矯正之效」及「難以維持法秩序」，
    均屬不確定法律概念，此乃立法者賦予執行者能依具體個案
    ，考量犯罪所造成法秩序等公益之危害大小、施以自由刑，
    避免受刑人再犯之效果高低等因素，據以審酌得否准予易科
    罰金，亦即執行者所為關於自由刑一般預防（維持法秩序）
    與特別預防（有效矯治受刑人使其回歸社會）目的之衡平裁
    量，非謂僅因受刑人個人家庭、生活處遇值得同情即應予以
    准許；且法律賦予執行檢察官此項裁量權，僅在發生違法裁
    量或有裁量瑕疵時，法院始有介入審查之必要；倘其裁量權
    之行使並無違法或顯然不當之情形，法院自不得依受刑人之
    聲明異議而任意撤銷或變更之（最高法院97年度台抗字第57
    6號、100年度台抗字第711號、101年度台抗字第883號、102
    年度台抗字第607號、103年度台抗字第238號裁定意旨參照
    ）。
三、經查：
㈠、聲明異議人為受刑人之配偶，有戶役政資訊網站查詢個人資
    料查詢在卷可憑，依刑事訴訟法第484條，聲明異議人提出
    本案聲明異議，程序上核無不合。
㈡、受刑人前因公共危險等案件，經本院以110年度審交訴字第16
    8號判決判處有期徒刑5月、6月，應執行有期徒刑9月，如易
    科罰金，以1,000元折算1日確定（下稱本案），有該號判決
    及臺灣高等法院被告前案紀錄表在卷可稽。嗣新北地檢署檢
    察官以111年度執字第3491號指揮書執行該有期徒刑9月，受
    刑人於111年5月10日到案執行並聲請易科罰金，執行檢察官
    審核後認受刑人於95年至100年間，共3犯酒後駕車之公共危
    險案件，本案係第4次違犯相同罪質之公共危險犯行，而認
    受刑人確有「易科罰金難收矯正之效或難以維持法秩序」之
    事由，不准受刑人易科罰金等情，有新北地檢署執行筆錄、
    聲請易科罰金案件審核表、命令、執行指揮書在卷可稽，並
    經本院調閱該號執行卷宗核閱無訛。
㈢、受刑人①於95年間，因公共危險案件，經臺灣士林地方法院以
    95年度士交簡字第779號判決判處拘役59日確定，於96年5月
    31日易科罰金執行完畢；②於97年間，因公共危險案件，經
    臺灣士林地方法院以97年度交易字第234號判決判處有期徒
    刑3月確定；③於97年間，因傷害案件，經臺灣士林地方法院
    以97年度士簡字第1624號判決判處有期徒刑3月確定，前開②
    、③案件，經臺灣士林地方法院以98年度聲字第269號裁定定
    應執行有期徒刑5月確定，受刑人先行易科罰金繳納84,000
    元，所餘刑期於99年6月29日執行完畢；④於100年間，因公
    共危險案件，經臺灣士林地方法院以100年度士交簡字第614
    號判決判處有期徒刑6月確定，受刑人先行易科罰金繳納154
    ,000元，所餘刑期於109年3月31日執行完畢，有上開判決書
    、臺灣高等法院被告前案紀錄表、臺灣士林地方檢察署執行
    指揮書電子檔紀錄在卷可稽。本院審酌受刑人前已有3次酒
    後駕車之公共危險犯行，均經執行檢察官准予易科罰金（僅
    就受刑人繳納不足部分執行徒刑），仍再第4次犯相同罪質
    之本案，且受刑人第3次所犯公共危險案件，係於109年3月3
    1日執行完畢，其於同年12月12日即故意再犯本案，足見受
    刑人就執行檢察官前准予易科罰金之執行方式，確「難收矯
    正之效」。
㈣、受刑人本案係無駕駛執照，於酒後駕駛自小客車先在市區以
    高達112公里任意跨越分道線，再以高達175至213公里之高
    速，超速行駛於國道高速公路上並任意變換車道而為危險駕
    駛，復追撞前車，導致前車被害人2人受傷，其中1人受有顳
    骨骨併顱腔積氣及鼓室積血、頸椎骨折、左肩胛骨粉碎性骨
    折、肋骨骨折、顏面神經麻痺併暴露性角膜炎、低血鈉症與
    頭部撕裂傷等嚴重傷勢，而受刑人送醫經抽血，其血液中酒
    精濃度高達241MG/DL等情，為本案確定判決認定在案，並經
    本院依職權調閱該號卷宗核閱屬實，足見受刑人本案非僅無
    照駕駛、酒後駕車，甚高速任意變換車道危險駕駛，其危險
    駕駛行為亦確實導致肇事，已生實害，犯罪情節較諸其前3
    次所犯之公共危險案件顯然較為嚴重，倘仍予以易科罰金，
    非無「難以維持法秩序」之虞。
㈤、至聲明異議人所稱因受刑人入監服刑，其已無力負擔家計及
    害人之賠償金等語，情雖可憫，惟依刑法第41條第1項但書
    之規定，是否准予易科罰金，乃立法者賦予執行檢察官能依
    具體個案，考量犯罪所造成法秩序等公益之危害大小、施以
    自由刑，避免受刑人再犯之效果高低等因素，據以審酌得否
    准予易科罰金，亦即執行者所為關於自由刑一般預防（維持
    法秩序）與特別預防（有效矯治受刑人使其回歸社會）目的
    之衡平裁量，非謂僅因受刑人個人家庭、生活處遇值得同情
    即應予以准許，是聲明異議人上開請求准予受刑人易科罰金
    而對檢察官執行指揮聲明異議之理由，難認有據。
四、綜上，本案執行檢察官具體審酌本案犯罪情節，並衡量受刑
    人犯罪所造成法秩序等公益之危害輕重、施以自由刑避免受
    刑人再犯之效果高低等一切因素，綜合研判後，認不准受刑
    人易科罰金，乃執行檢察官本於法律所賦與指揮刑罰執行職
    權之行使，經核與刑法第41條第1項但書之立法意旨、目的
    無違，亦無不當。從而，本件聲明異議為無理由，應予駁回
    。
五、依刑事訴訟法第486條，裁定如主文。
中　　華　　民　　國　　111 　年　　10　　月　　31　　日
                  刑事第十三庭  法　官  施吟蒨
以上正本證明與原本無異。
如不服本裁定，應於收受送達後5日內敘明抗告理由，向本院提
出抗告狀。
                                書記官  張如菁
中　　華　　民　　國　　111 　年　　10　　月　　31　　日